【裁判字號】    95,交上易,1062
【裁判日期】    951031
【裁判案由】    過失致死
【裁判全文】
臺灣高等法院臺中分院刑事判決      95年度交上易字第1062號
上  訴  人
即  被  告  乙○○
上列上訴人因過失致人於死案件，不服臺灣苗栗地方法院九十五
年度交訴字第一四號中華民國九十五年六月二十一日第一審判決
（起訴案號：臺灣苗栗地方法院檢察署九十五年度偵字第一一三
七號），提起上訴，本院判決如下：
    主  文
原判決撤銷。
乙○○因過失致人於死，處有期徒刑柒月。
    事  實
一、乙○○於民國（下同）九十四年十月十八日下午二時許，騎
    乘車牌號碼ＰＤ２－０７９號重型機車，沿苗栗縣頭份鎮○
    ○路一一○一巷道，由南往北方向行駛，途經上開巷道與同
    鎮○○路之無號誌交岔路口，正欲左轉往信東路由東往西方
    向行駛時，本應注意苗栗縣頭份鎮○○路一一○一巷道係支
    線道，其騎乘機車駛至上開無號誌之交岔路口，應暫停讓同
    鎮○○路之幹線道車輛先行；且其為轉彎車，亦應讓同鎮○
    ○路之直行車輛先行；並應注意車輛行駛時，駕駛人應注意
    車前狀況，隨時採取必要之安全措施。而依據當時之天候為
    晴、日間自然光線、道路乾燥無缺陷、路面無障礙物、視距
    良好等情狀，乙○○亦無不能注意之情事。詎乙○○竟疏未
    注意遵守上開交通安全規定，未注意車前動態狀況，亦疏未
    注意其係支線道車及轉彎車，應讓幹線道即信東路之直行車
    先行，即貿然駛出信東路口。適有饒劉梅英騎乘車牌號碼為
    ＳＣＸ－３８２號之輕型機車，正沿同鎮○○路由西往東方
    向直行駛至上開交岔路口，乙○○因見狀煞、閃不及，其所
    騎乘上開機車之左前端，乃撞及饒劉梅英所騎乘機車之右後
    方，致使饒劉梅英人、車倒地，並因此受有頭部外傷併顱內
    出血等傷害，經被送至財團法人為恭紀念醫院急救治療，仍
    於九十四年十一月二十三日下午四時五十分許，因上開傷勢
    引發敗血症合併心肺衰竭而不治死亡。惟乙○○於上開時、
    地肇事後，在其犯罪未被有偵查犯罪權限之機關或公務員發
    覺之前，即向據報趕到場處理本件交通事故之警員徐俊垣自
    首坦承犯行，進而接受裁判。
二、案經被害人饒劉梅英之配偶丙○○訴由苗栗縣警察局頭份分
    局報請臺灣苗栗地方法院檢察署檢察官偵查，及經檢察官相
    驗後自動檢舉偵查起訴。
    理  由
一、本案上訴人即被告乙○○（以下簡稱為被告）並未於本院審
    理期日到庭，惟據被告於本院準備程序所為之陳述，其係否
    認有本案公訴人所指訴之犯罪情事，並辯稱：伊雖有於上開
    時、地，騎乘車牌號碼為ＰＤ２－０７９號之重型機車駛至
    上開交岔路口，但被害人饒劉梅英所騎乘之上開機車並非被
    伊所騎乘之機車撞倒，被害人饒劉梅英因此倒地、受傷、進
    而死亡，均與伊無關，伊應不為罪等語。又被告於原審法院
    審理時，亦以：「之前做的筆錄沒有寫擦撞，在警察局的時
    候，我說沒有擦撞，結果警察有寫擦撞。後來我去問警察，
    警察說是他自己寫的，他說這樣寫對方才可以領得到錢。當
    時我騎機車到無號誌的交岔路口，我發覺對方饒劉梅英騎機
    車速度蠻快的，她騎到交岔路口時有煞車，是她自己搖搖晃
    晃的重心不穩跌倒的，她當時是往右邊倒」等情詞置辯。
二、然查：
（一）本案被告在肇事後，於案發當日之警訊係供述：「我當時
      自家裡出發，準備到頭份鎮超商買東西，行駛一般車道，
      車速二十五公里左右」、「（我）沒有發現對方，我當時
      騎乘一部重機車ＰＤ２－０７９沿中華路一一○一巷道（
      由）南向北行駛，至肇事地（網狀線）前，我有停車看左
      右有無來車，車子剛啟動欲左轉信東路東向西直行時，突
      然對方饒（筆錄誤載為朱）劉梅英所騎乘輕機車ＳＣＸ－
      ３８２號由信東路西向東直行，而發生擦撞，導致我本人
      及對方倒地受傷送醫」、「（我車）車損為左側車殼破損
      ，第一次撞擊為左側前方，撞擊後我車子有牽起來」、「
      我有腰部疼痛及兩腳輕微擦傷（未就醫），對方有受傷，
      傷勢如何我不知道（我不敢看）」等語（見相驗卷宗第六
      頁）。後在被害人饒劉梅英死亡之後，經檢察官於九十四
      年十一月二十四日偵訊時，被告亦再供述：「當時我騎機
      車要去買東西，我騎乘ＰＤ２－０７９號機車（車子是我
      妹妹徐美雅的），從中華路一一○一巷出來左轉要去買東
      西，我騎到黃色停車格，對方機車從左邊過去，我的車頭
      撞到他機車的右側偏後方，他的車子撞了以後彈到對向車
      道，人躺在他機車旁邊」、「（路口）沒有（號誌）」、
      「（我在路口）有停下來看，都沒有看到車子，才啟動，
      車子就與對方機車碰撞」等情（見相驗卷宗第二○頁背面
      ）。依據本案被告之上開警、偵訊供述，其雖均辯稱：當
      伊騎乘上開機車駛至苗栗縣頭份鎮○○路一一○一巷道與
      同鎮○○路之無號誌交岔路口，正欲左轉往信東路由東向
      西方向行駛之前，有先停車觀看信東路之人車等語，但被
      告於上開警、偵訊中，亦均坦承本件車禍之發生，係因伊
      所騎乘上開機車之左前端，撞及被害人饒劉梅英所騎乘上
      開機車之右後方，才致使被害人饒劉梅英人、車倒地。後
      經檢察官於九十五年一月十七日偵訊時，被告仍再供稱：
      「（我）右側腰部有受傷，應該是跌倒受傷」、「（我機
      車）有（倒），是倒右邊」、「我是在路口有停一下，騎
      出去時有碰到對方的右後側，當時對方騎很快」等語（見
      相驗卷宗第七九頁）。若非被告所騎乘之上開機車，於上
      開時、地確有撞及被害人饒劉梅英所騎乘上開機車之右後
      方，並使被害人饒劉梅英人、車倒地，被告豈會迭次在警
      、偵訊中供述上情，並另供述伊所騎乘之機車亦有倒地並
      致伊之身體受傷等情事？又依據卷附現場照片（見相驗卷
      宗第十六至十八頁），肇事現場之道路狀況良好，路面並
      無障礙物，若非機車確被擦撞，本案被害人饒劉梅英所騎
      乘之上開機車豈會無端倒地，並遭致頭部受有外傷併顱內
      出血之重創？況被告在警訊確有供述上開內容，亦據證人
      即警員徐俊垣在原審法院審理時，具結證述明確（見原審
      卷宗第三六頁）；且本案車禍發生之後，被告所騎乘之上
      開機車腳踏板左側前方及左後車燈上、下方，均有輕微之
      擦痕，被害人饒劉梅英所騎乘之上開機車右側腳踏板處亦
      有破裂，且左前車燈上方、左側腳踏板下方及左側車身均
      有擦痕，上開各情亦有卷附之車損照片在卷可資佐證。審
      酌上開各情，被告辯稱：本案被害人饒劉梅英所騎乘之上
      開機車並非遭伊所騎乘之機車撞倒云云，難認與事實相符
      ，為本院所不採信。本院並依據被告之上開警、偵訊供述
      ，為：本件車禍之發生，係因被告所騎乘上開機車之左前
      端，撞及被害人饒劉梅英所騎乘上開機車之右後方，才致
      使被害人饒劉梅英人、車倒地之認定。
（二）又本案被告雖曾於警、偵訊中，辯稱：伊騎乘上開機車駛
      至苗栗縣頭份鎮○○路一一○一巷道與同鎮○○路之無號
      誌交岔路口，正欲左轉往信東路由東向西方向行駛之前，
      有先停車觀看信東路之人、車，並未看到被害人饒劉梅英
      所騎乘之上開機車，係因被害人饒劉梅英騎乘機車太快，
      才導致本件車禍之發生等語。惟依據警員所繪製之道路交
      通事故現場圖，及依據警員所拍攝之現場照片，顯示苗栗
      縣頭份鎮○○路一一○一巷道與同鎮○○路，係呈Ｔ字型
      之垂直相交路面。被告騎乘上開機車駛至苗栗縣頭份鎮○
      ○路一一○一巷道與同鎮○○路之無號誌交岔路口，要左
      轉往信東路由東向西方向行駛之前，如有停車觀看信東路
      之人、車，不可能未發現被害人饒劉梅英自其前方左側駛
      來之機車。再依據被告於警、偵訊所供：本件車禍之發生
      ，係因伊所騎乘上開機車之左前端，撞及被害人饒劉梅英
      所騎乘上開機車之右後方乙情，足證被告在肇事之前，並
      未注意車前狀況而隨時採取必要之安全措施，亦未暫停讓
      被害人饒劉梅英所騎乘之機車先行，才會在被害人饒劉梅
      英所騎乘之機車即將駛越其前方之際，仍貿然前駛而撞擊
      上開被害人所騎乘機車之右後方，此情應甚明顯。被告以
      上開情詞置辯，亦不為本院所採信。按「車輛行至無號誌
      或號誌故障而無交通警察指揮之交岔路口，支線道車應暫
      停讓幹道車先行」、「汽車行駛至交岔路口，轉彎車應讓
      直行車先行」、又「汽車行駛時，駕駛人應注意車前狀況
      及兩車併行之間隔，並隨時採取必要之安全措施」，以上
      於道路交通安全規則第一百零二條第一項第二款、第六款
      、及同規則第九十四條第三項分別定有明文。本案被告領
      有機車駕照，對上開基本之交通安全規定，不可能推稱不
      知。而依據卷內之道路交通事故調查報告表，顯示被告騎
      乘機車之苗栗縣頭份鎮○○路一一○一巷道係屬於支線道
      ，被害人饒劉梅英騎乘機車之同鎮○○路則為幹線道，則
      當被告騎乘機車沿上述巷道駛至上開無號誌之交岔路口，
      欲左轉往幹線道之頭份鎮○○路行駛時，自應注意頭份鎮
      ○○路之左右來車狀況，且應暫停讓行駛於信東路之直行
      車先行。再依據卷內之道路交通事故調查報告表，亦顯示
      當時之天候、路況、視距均屬良好，被告顯無不能注意之
      情形，詎被告竟疏未注意遵守上開交通安全規定，貿然往
      前行駛，而撞及沿信東路由西往東行駛之被害人饒劉梅英
      所騎乘之機車，肇致本件車禍，則被告對此車禍之發生，
      顯應負完全過失責任，事證甚明。本案被害人饒劉梅英因
      此車禍人、車倒地，並因此受有頭部外傷併顱內出血等傷
      害，經送醫急救治療無效，仍於九十四年十一月二十三日
      下午四時五十分許，因敗血症合併心肺衰竭不治死亡之事
      實，復據檢察官督同檢驗員相驗明確，有勘驗筆錄、驗斷
      書、相驗屍體證明書在卷可憑。被害人饒劉梅英係因本件
      車禍受有頭部外傷併顱內出血等傷害，經送財團法人為恭
      紀念醫院治療，並因上開傷勢治療無效引發敗血症合併心
      肺衰竭而不治死亡，亦有財團法人為恭紀念醫院病歷資料
      及法醫驗斷書在卷可據。足證本案致被害人饒劉梅英之死
      亡，與被告之上開過失行為之間，亦具有相當因果關係。
      事證明確，本案被告之上開犯行，堪以認定。
三、核被告所為，係犯刑法第二百七十六條第一項之過失致人於
    死罪。又被告於上開時、地肇事後，在其犯罪未被有偵查犯
    罪權限之機關或公務員發覺之前，即向據報趕到場處理本件
    交通事故之警員徐俊垣自首坦承犯行，業經證人徐俊垣於原
    審法院證述屬實。被告既進而接受裁判，即與修正前刑法第
    六十二條前段自首之規定相當，應依上開規定減輕被告之刑
    （雖九十五年七月一日修正施行之刑法第六十二條前段，亦
    對自首定有「得減輕其刑」之規定，但與修正前刑法第六十
    二條前段就自首係規定「（應）減輕其刑」相互比較，現行
    刑法第六十二條前段之規定並非較有利於被告，則依據刑法
    第二條第一項前段之規定，自應依據修正前刑法第六十二條
    前段自首之規定，減輕被告之刑）。
四、原審判決就被告上開所犯予以論罪科刑，固屬有見，惟原審
    判決除未認定被告亦有違反「汽車行駛至交岔路口，轉彎車
    應讓直行車先行」之交通安全規定之過失之外，對於被害人
    饒劉梅英在被送至財團法人為恭紀念醫院急救治療之後，係
    因上開車禍所受頭部外傷併顱內出血等傷害，引發敗血症合
    併心肺衰竭而於九十四年十一月二十三日下午四時五十分許
    不治死亡之事實，均未於判決事實及理由予以認定，以上部
    分尚有疏漏。是本案被告上訴否認犯罪，其上訴雖無理由，
    但原審判決既有上開可議之處，即屬無可維持，自應由本院
    將原審判決予以撤銷改判。爰審酌被告之品行、本案過失情
    節、所致危害、及犯罪後於審理期間仍否認犯罪而尚未與被
    害人家屬達成民事和解等一切犯罪情狀，仍量處有期徒刑七
    月。又被告經本院合法傳喚，無正當之理由而未於本院審理
    期日到庭，本院爰不待其陳述，逕行判決。
五、據上論斷，應依刑事訴訟法第三百六十九條第一項前段、第
    三百六十四條、第二百九十九條第一項前段、第三百七十一
    條、刑法第二條第一項前段、第二百七十六條第一項、修正
    前刑法第六十二條前段，原罰金罰鍰提高標準條例第一條前
    段，判決如主文。
本案經檢察官甲○○到庭執行職務。
中    華    民    國    95    年  10  月      31      日
            刑事第三庭  審判長法  官  王  增  瑜
                              法  官  胡  忠  文
                              法  官  廖  柏  基
上列正本證明與原本無異。
不得上訴。
                              書記官  王  麗  英
中    華    民    國    95    年    10月    31        日
附錄論罪科刑法條：
刑法第二百七十六第一項：
因過失致人於死者，處二年以下有期徒刑、拘役或二千元以下罰
金。
                                                      Ａ


司法院資訊處製作；財團法人民間司法改革基金會備份。
